臺灣彰化地方法院交通事件裁定　　　　 94年度交聲字第502號
原處分機關　交通部公路總局臺中區監理所彰化監理站
異　議　人
即受處分人　甲○○
上列受處分人因違反道路交通管理處罰條例案件，對於交通部公
路總局臺中區監理所彰化監理站民國94年9 月6 日所為之處分（
彰監四字第裁64─G00000000 號裁決書），聲明異議，本院裁定
如下：
    主  文
原處分撤銷。
甲○○不罰。
    理  由
一、聲明異議意旨以：臺中市警察局於民國92年1 月29日下午3
    時20分在臺中市○○路大誠巷處，以異議人有將其所有之車
    牌號碼7L-1475 號自用小客車，停放在道路收費停車處所停
    車，不依規定繳費之違規事實，逕行舉發並依違反道路交通
    管理處罰條例第56條第1 項11款之規定處罰，並經交通部公
    路總局臺中區監理所彰化監理站（下稱彰化監理站）於94年
    9 月6 日以彰監四字第裁64─G00000000 號裁決書限於94年
    10月6 日前繳納罰鍰新臺幣（下同）1,200 元，然異議人上
    揭車輛業於92年1 月26日出售予萬車聯實業有限公司（下稱
    萬車聯公司），並於92年1 月27日晚上8 時10分，將前揭車
    輛交付予該公司負責人林錦煙，是前揭車輛違規時，其並非
    車輛所有人，彰化監理站前揭裁決於法不合，為此對該裁罰
    不服，爰聲明異議，請求撤銷原處分等語。
二、本件車牌號碼7L-1475 號自用小客車，停放在道路收費停車
    處所停車，不依規定繳費之違規事實，經警方逕行舉發違反
    道路交通管理事件，業經彰化監理站於94年9 月6 日以彰監
    四字第裁64─G00000000 號裁決書，以異議人於上揭時、地
    ，有上揭違規行為，固有舉發違反道路交通管理事件通知單
    與裁決書各1 紙為證，惟異議人則堅詞否認上情，並持前揭
    情詞置辯。經查：
  (一)按汽車駕駛人停車時，有在道路收費停車處所停車，不依規
    定繳費情形者，處新臺幣600 以上1,200 元以下罰鍰。90年
    1 月17日修正之道路交通管理處罰條例第56條第1 項第11款
    定有明文。又本條例關於車輛所有人之處罰，如應歸責於運
    送人，租用人或使用人，亦適用之。本條例關於車輛所有人
    之處罰，如應歸責於車輛駕駛人者，處罰車輛駕駛人。本條
    例關於車輛駕駛人之處罰，如應歸責於車輛所有人者，處罰
    車輛所有人。本條例關於車輛所有人之處罰，其為吊扣或吊
    銷車輛牌照者，不因處分後該車輛所有權移轉、質押、租賃
    他人或租賃關係終止而免於執行，道路交通管理處罰條例第
    85條定有明文，此即處罰應歸責者之原則。
  (二)行為人有本條例之情形者，應填製舉發違反道路交通管理事
    件通知單（以下簡稱通知單），並於被通知人欄予以勾記，
    其通知聯依下列規定辦理：一當場舉發者，應填記駕駛人或
    行為人姓名、性別、出生年月日、地址、身分證統一號碼及
    車主姓名、地址、車牌號碼、車輛種類。被查獲之駕駛人或
    行為人為受處分人時，應將該通知單填記後交付該行為人簽
    名或蓋章收受之；拒絕簽章者，並記明其事由，視為已收受
    ；受處分人非該當場被查獲之行為人或駕駛人時，除應填寫
    駕駛人或行為人資料外，並應填載查明受處分人資料，再交
    付被查獲之行為人代收。但駕駛人或行為人未滿14歲或拒絕
    代收者，舉發機關應另行送達之。二前款之駕駛人或行為人
    未滿14歲而有本條例規定之情形者，並應於通知單上另行查
    填法定代理人或監護人之姓名、身分證統一號碼、地址。三
    逕行舉發者，應按已查明之資料填註車牌號碼、車輛種類、
    車主姓名或地址，並於通知單上方空白處加註逕行舉發之文
    字後，由舉發機關送達被通知人。執行交通勤務警察或依法
    令執行交通稽查任務人員依前項規定舉發時，對於依規定須
    責令改正、禁止通行、禁止其行駛、禁止其駕駛者、補換牌
    照、駕照等事項，應當場告知該駕駛人或同車之汽車所有人
    ，並於通知單記明其事項或事件情節及處理意見，供裁決參
    考。當場舉發違反道路交通管理事件，除有第1 項第2 款之
    情形外，如交通勤務警察或依法令執行交通稽查任務人員使
    用電腦列印通知單時，得僅列印違反駕駛人或行為人之身分
    證統一號碼及出生年、月、日；又逕行舉發違反道路交通管
    理事件，經汽車所有人依通知單之應到案日期前到案，並告
    知違規駕駛人姓名、身分證統一編號及住址者，處罰機關應
    即另行通知違規駕駛人到案依法處理；逾應到案日期，處罰
    機關應依本條例第85條第3 項規定處罰該汽車所有人。違反
    道路交通管理事件統一裁罰基準及處理細則第11條、第24條
    分別定有明文。
  (三)上開條文所稱「所有人」之意義為何，道路交通管理處罰條
    例並無明文定義，惟汽車屬於動產，依民法第761 條第1 項
    前段規定之民法上動產物權之讓與，非將動產交付不生效力
    ，並非以「登記」或「過戶」為要件。雖道路交通管理各項
    異動登記之「車主」部分，於行政或訴訟程序上有推定何人
    是「所有人」之效力，但在解釋上道路交通管理處罰條例「
    所有人」為何人，仍應從民法之規定。至於汽車所有人怠於
    辦理各項異動登記，而影響交通管理秩序之情形，同條例第
    16條第1 項第1 款已有處罰之明文，並不能將各項異動登記
    之「車主」視同「汽車所有人」。
  (四)異議人辯稱，上揭車輛業於92年1 月26日出售予萬車聯公司
    ，並於92年1 月27日晚上8 時10分，將前揭車輛交付予該公
    司負責人林錦煙之事實，業據其提出汽車買賣合約書影本1
    份為證，並有萬車聯公司查詢公司資料1 紙附卷可參，是依
    上揭說明，前揭車輛違規時即92年1 月29日下午3 時20分，
    異議人並非車輛所有人僅為登記車主之事實，應可認定。
三、綜上所述，前揭車輛違規時，異議人並非車輛所有人僅為登
    記車主。從而，受處分人前開所辯，尚堪採信。原處分機關
    遽以裁罰，即有未洽，是原處分應予撤銷，並為不罰之諭知
    。另按汽車有各項異動，不依規定申報登記情形者，處汽車
    所有人900 元以上1,800 元以下罰鍰，道路交通管理處罰條
    例第16條第1 項第1 款定有明文，本件異議人於92年1 月26
    日出售予萬車聯公司，並於92年1 月27日晚上8 時10分，將
    前揭車輛交付予該公司負責人林錦煙之異動，並未依規定申
    報登記，已如前述，請另依法妥適處理，附此敘明。
四、據上論斷，應依道路交通管理處罰條例第87條第2 項、道路
    交通案件處理辦法第20條，裁定如主文。
中　　華　　民　　國　　94　　年　　10　　月　　7 　　日
                  交通法庭      法  官  唐中興
以上正本證明與原本無異。
如不服本裁定，應於裁定送達後5日內，向本院提出抗告狀 (須
附繕本)。
中　　華　　民　　國　　94　　年　　10　　月　　7 　　日
                                書記官  施惠卿
